臺灣屏東地方法院民事判決　九十三年度重訴字第四號
　　原　　　告　　甲○○
　　被　　　告　　壬○○
　　　　　　　　　庚○○
　　　　　　　　　辛○○
　　　　　　　　　乙○○
　　　　　　　　　丁○○
　　訴訟代理人　　丑○○
　　被　　　告　　丙○○
　　兼
　　訴訟代理人　　戊○○
　　　　　　　　　己○○
　　被　　　告　　子○
　　訴訟代理人　　癸○○
右當事人間分割共有物事件，本院於民國九十三年八月四日言詞辯論終結，判決如左
：
    主      文
兩造共有坐落屏東縣萬丹鄉○○段六四地號、同段六五地號、六六地號之土地，地目
及面積均如附表所示，應將上開六四、六五地號土地合併分割及六六地號土地依下列
方法分割為：編號六六部分面積一一０平方公尺歸被告乙○○取得，編號六六—Ａ０
一七部分面積一一０平方公尺歸被告丁○○取得，編號六六—Ａ０一八部分面積一六
五平方公尺歸被告己○○取得，編號六六—Ａ０一九部分面積八０平方公尺歸被告庚○○取得，編號六六—Ａ０二０部分面積三五九平方公尺歸原告取得，編號六六—Ａ
０二一部分面積一九二平方公尺歸被告丙○○取得，編號六六—Ａ０二二部分面積一
五０平方公尺歸被告辛○○取得，編號六六—Ａ０二三部分面積一三九平方公尺歸被
告子○取得，編號六六—Ａ０二四部分面積三四九平方公尺歸被告壬○○取得，編號
六四部分面積六四七平方公尺歸被告戊○○取得，編號六四—Ａ０一二部分面積一二
九五平方公尺歸被告子○取得，編號六四—Ａ０一三部分面積五八六平方公尺歸被告
辛○○取得，編號六四—Ａ０一四部分面積七五五平方公尺歸被告乙○○取得，編號
六四—Ａ０一五部分面積二四０平方公尺為道路歸被告壬○○、庚○○、辛○○、乙○○、丁○○、戊○○、子○及原告依據原應有部分之比例維持共有，編號六四—Ａ
０一六部分面積三一四平方公尺歸被告庚○○取得，編號六四—Ａ０一七部分面積七
五五平方公尺歸被告丁○○取得，編號六四—Ａ０一八部分面積七五五平方公尺歸原
告取得，編號六四—Ａ０一九部分面積一三六六平方公尺歸被告壬○○取得。
訴訟費用由兩造依據附圖二所示前項六六地號土地之應有部分比例共同負擔。
    事實及理由
一、本件被告庚○○、乙○○、丙○○受合法通知，無正當理由，未於言詞辯論期日
    到場，核無民事訴訟法第三百八十六條各款所列情形，爰依原告聲請，由其一造
    辯論而為判決。
二、原告起訴主張：坐落屏東縣萬丹鄉○○段六四地號、同段六五地號、六六地號土
    地，地目及面積均如附表所示（下稱系爭土地）為兩造所分別共有，六四、六五
    地號土地之共有人相同，應予合併分割，應有部分分別如附圖二所示，因共有人
    無法協議分割，又系爭土地並無約定不能分割，亦無使用目的不能分割之情事，
    兩造未能協議分割，故提起本件訴訟，請求准予裁判分割等語。
三、被告庚○○、辛○○、乙○○、丁○○、丙○○、己○○、戊○○則均以：同意
     合併分割，希望依照現況分割等語置辯。被告壬○○、子○則以：同意合併分
     割，但希望建地部分分得如附圖二所示編號六六—Ａ二０之土地等語置辯。
四、按各共有人，除因物之使用目的不能分割或契約訂有不分割之期限者外，得隨時
    請求分割共有物，民法第八百二十三條第一項定有明文。本件原告主張系爭土地
    ，為兩造所分別共有，應有部分分別如附圖二所示，兩造間就共有土地並無不得
    分割之特約，亦無因其使用目的不能分割之情事，惟兩造就分割方法不能達成協
    議等情，為到庭被告所不爭執，並有土地登記謄本影本在卷足稽（見本院卷第七
    六至八七頁），此部分堪信為實。兩造既無不得分割之特約，共有土地亦無因其
    使用目的不能分割之情形，原告訴請判決分割，核屬允當，自應准許。
五、次按，請求共有物之分割，應由法院依民法第八百二十四條命為適當之分配，不
    受當事人主張之拘束，法院則應參酌當事人之聲明、共有物之性質、經濟效用及
    全體共有人利益等公平決定之。經查：系爭土地地目、面積分別如附圖二所示，
    現由原告及被告壬○○、辛○○、乙○○、丁○○、丙○○、己○○、戊○○、
    子○、戊○○分別如附圖一所示使用系爭土地，並分別種植稻田、香蕉園、韭菜
    園等農作物及建築地上物，此有本院勘驗現場之勘驗筆錄及委託屏東縣東港地政
    事務所測量之土地複丈成果圖即附圖一附卷可憑（見本院一二０至一二二頁及一
    三三至一三七頁），上開六四、六五地號土地之共有人相同及地目相同，兩造均
    同意合併分割（見本院卷第七二及一二一頁），且原告及被告辛○○、丙○○、
    乙○○、丁○○、己○○、戊○○均請求依照現在共有人使用現況加以分割及對
    於分割方案沒有意見（見本院卷第一五三及一九六頁），是本院考量兩造之當事
    人意願、共有物之使用現狀、分割後之土地整體形狀、經濟效益及分割後通行道
    路之有無等情狀，認其分割方法應為如附圖二所示：編號六六部分面積一一０平
    方公尺歸被告乙○○取得，編號六六—Ａ０一七部分面積一一０平方公尺歸被告
    丁○○取得，編號六六—Ａ０一八部分面積一六五平方公尺歸被告己○○取得，
    編號六六—Ａ０一九部分面積八０平方公尺歸被告庚○○取得，編號六六—Ａ０
    二０部分面積三五九平方公尺歸原告取得，編號六六—Ａ０二一部分面積一九二
    平方公尺歸被告丙○○取得，編號六六—Ａ０二二部分面積一五０平方公尺歸被
    告辛○○取得，編號六六—Ａ０二三部分面積一三九平方公尺歸被告子○取得，
    編號六六—Ａ０二四部分面積三四九平方公尺歸被告壬○○取得，編號六四部分
    面積六四七平方公尺歸被告戊○○取得，編號六四—Ａ０一二部分面積一二九五
    平方公尺歸被告子○取得，編號六四—Ａ０一三部分面積五八六平方公尺歸被告
    辛○○取得，編號六四—Ａ０一四部分面積七五五平方公尺歸被告乙○○取得，
    編號六四—Ａ０一五部分面積二四０平方公尺為道路歸壬○○、庚○○、辛○○
    、乙○○、丁○○、戊○○、子○及原告依據應有部分之比例維持共有，編號六
    四—Ａ０一六部分面積三一四平方公尺歸被告庚○○取得，編號六四—Ａ０一七
    部分面積七五五平方公尺歸被告丁○○取得，編號六四—Ａ０一八部分面積七五
    五平方公尺歸原告取得，編號六四—Ａ０一九部分面積一三六六平方公尺歸被告
    壬○○取得。
六、至被告子○請求分得如附圖二所示編號六六—Ａ０二０之土地云云。惟查子○之
    應有部分面積僅有一三九平方公尺，倘如子○所稱將附圖二所示六六—Ａ０二０
    （面積為三五九平方公尺）分割二塊，將其中一三九平方公尺歸由子○取得，則
    為避免拆除被告丙○○、辛○○及己○○之既有建築物，則六六—Ａ０二０勢必
    分割成為二塊，造成原告或其他共有人必須分得二塊小面積建地土地，此會造成
    土地利用上不便，且依據附圖二所示之分割方案，子○取得之六四、六五地號上
    編號六四—Ａ０一二之農地土地亦有道路（即六四—Ａ０一五）可以通行，對於
    子○而言並無不利，是子○請求應將如附圖二所示六六—Ａ０二０之土地分割由
    其取得云云，並無可採。壬○○請求與子○共同分得如附圖二所示編號六六—Ａ
    ０二０之土地云云（本院卷第二三五頁），惟查壬○○之應有部分面積為三四九
    平方公尺，其亦無法與子○共同分配於如附圖二所示編號六六—Ａ０二０土地，
    且倘如分配該部分土地亦會拆除被告丙○○、辛○○及己○○之既有建築物，此
    部分顯然影響其他共有人之使用現況，況壬○○所分得之如附圖二所示編號六六
    —Ａ０二四面積三四九平方公尺，其分得土地形狀四方且面臨成功一街一一０巷
    之巷道，並非無道路可以通行使用，對於壬○○並無不利，是壬○○請求與子○
    共同分得如附圖二所示編號六六—Ａ０二０之土地云云，亦無可採。
七、據上論結，本件原告之訴為有理由，依民事訴訟法第七十八條、第八十一條第二
    款、第八十五條第一項但書，判決如主文。
中　　　華　　　民　　　國　　九十三　　年　　　八　　　月　　 十八 　　日
                                    臺灣屏東地方法院民事第一庭
~B審判長法官　羅心芳
~B法　　　官　周群翔
~B法　　　官　許蓓雯
右為正本係照原本作成。
如不服本判決，應於收受送達後二十日內向本院提出上訴書狀。
~B法院書記官　黃佳惠
中　　　華　　　民　　　國　　九十三　　年　　　八　　　月　　 十八　　 日
~F0
~T48;
附表：
┌─┬────────────┬────┬─────────┐
│  │地                 號   │地   目 │面積（平方公尺）  │
├─┼────────────┼────┼─────────┤
│一│屏東縣萬丹鄉○○段六四地│田      │四五一五          │
│  │號                      │        │                  │
├─┼────────────┼────┼─────────┤
│二│同段六五地號            │旱      │一九五八          │
│  │                        │        │                  │
├─┼────────────┼────┼─────────┤
│三│同段六六地號            │建      │一六五四          │
│  │                        │        │                  │
└─┴────────────┴────┴─────────┘
